臺灣臺南地方法院刑事判決　　　　　　　 96年度訴字第736號
公　訴　人　臺灣臺南地方法院檢察署檢察官
被　　　告　丙○○
　　　　　　丁○○
上列被告因妨害自由等案件，經檢察官提起公訴（95年度偵字第
12948號、96年度偵字第8230號），本院判決如下：
    主  文
丙○○共同以其他非法方法，剝奪人之行動自由，處有期徒刑壹
年，減為有期徒刑陸月，如易科罰金，以銀元參佰元即新臺幣玖
佰元折算壹日。
丁○○共同以其他非法方法，剝奪人之行動自由，處有期徒刑捌
月，減為有期徒刑肆月，如易科罰金，以銀元參佰元即新臺幣玖
佰元折算壹日。
    事  實
一、丙○○與甲○○間因有債務糾紛，丙○○為向甲○○追討債
    務，遂請3名或4名真實姓名、年籍均不詳之成年男子，於民
    國95年5月27日凌晨1時許，由甲○○駕駛車號不詳之自小客
    車，上載2名友人，另外2人則騎乘機車，共同基於剝奪他人
    行動自由之犯意聯絡，行經臺南縣永康市○○街447巷口處
    ，見甲○○後立即攔下甲○○，其中有2名男子動手毆打甲○○，並分別架住甲○○強押上丙○○所駕駛前開車輛後座
    處，並由2名男子分別坐於甲○○左右二處，除看管甲○○
    外，又接續徒手毆打甲○○背部，致甲○○不敢抗拒，丙○○為逼迫甲○○解決債務問題，即將車輛駛至其經營位於臺
    南市○○路741之1號2樓「上新菸酒專賣店」內，丙○○又
    接續徒手毆打甲○○，並要求甲○○找人來一同解決甲○○
    之債務，甲○○未依丙○○等人之指示聯繫友人到場一同解
    決債務，丙○○即令丁○○及2至3名真實姓名、年籍均不詳
    之成年男子看管甲○○，禁止甲○○離開，丁○○即共同基
    於妨害自由及使人行無義務之犯意連絡，一同要求甲○○還
    款解決債務，至是日凌晨3、4時許，丙○○因疲累先行離去
    ，仍由丁○○等人看管甲○○，丁○○因有飲酒，情緒激動
    一再要求甲○○還款，但甲○○無法還款，丁○○與另2 名
    真實姓名、年籍均不詳之成年男子即另起共同傷害之犯意，
    對甲○○拳打腳踢，丁○○並持熱水壺將熱水澆淋在甲○○
    左大腿內側皮膚處，甲○○因受驚嚇、疼痛致脫糞。於是日
    早上10時許，甲○○仍無法依丙○○之要求解決債務問題，
    又再度遭真實姓名、年籍均不詳成年男子2名，或徒手或持
    牌尺毆打腳部等處，迄於同日下午4時許，丙○○持本票要
    求甲○○簽發本票以解決債務，甲○○飽受毆打，因恐如仍
    拒絕簽發本票，除無法順利離開，又恐將繼續遭毆打、傷害
    ，不得以而依丙○○等人之指示簽發發面額新臺幣（下同）
    13萬元之本票1張，及面額3萬元之本票共10張後交予丙○○
    後，丙○○認目的已達，始讓甲○○離開。甲○○並受有左
    大腿內側約百分之2範圍（12×15公分）之2度燙傷、左大腿
    挫傷、皮下瘀血、左腳挫傷、皮下瘀血、左手臂挫傷及皮下
    瘀血之傷害（傷害部分已經甲○○撤回告訴，並由臺灣臺南
    地方法院檢察署檢察官於96年5月26日為不起訴處分）。甲○○順利離開後即於是日下午4時許，自行至財團法人奇美
    醫院急診處就醫，及另至財團法人臺灣基督長老教會新樓醫
    院就診，另報警處理，始查獲上情。
二、案經臺南縣警察局永康分局報請臺灣臺南地方法院檢察署檢
    察官偵查起訴。
    理  由
一、前開犯罪事實，業據被告丙○○、丁○○於本院審理時坦承
    不諱，核與證人即被害人甲○○指述之情節相符，並經證人
    戊○○於警詢及本院審理時供證甚詳。此外，並有財團法人
    奇美醫院於95年9月29日以（95）奇醫字第4432號函所附證
    人甲○○急診病歷、醫囑單、護理紀錄單等資料及財團法人
    基督長老教會新樓醫院於95年6月1日出具之診斷證明書等資
    料均附卷可稽，本案事證明確，被告前開2人自白和與事證
    相符，犯行均堪以認定。
二、查被告行為後，刑法於94年2月2日修正公布，95年7月1日施
    行，而刑法施行法亦於95年6月14日增訂第1條之1。修正後
    刑法第2條第1項規定：「行為後法律有變更者，適用行為時
    之法律。但行為後之法律有利於行為人者，適用最有利於行
    為人之法律。」，係規範行為後法律變更所生新舊法律比較
    適用之準據法，於新法施行後，應適用修正後刑法第2條第1
    項之規定，為「從舊從輕」之比較（此條項規定，僅係新、
    舊法之比較適用之宣示性指導原則，並非實體刑罰法律，自
    不生行為後法律變更之比較適用問題）。且比較時應就罪刑
    有關之共犯、未遂犯、想像競合犯、牽連犯、連續犯、結合
    犯，以及累犯加重、自首減輕暨其他法定加減原因（如身分
    加減）與加減例等一切情形，綜其全部罪刑之結果而為比較
    （最高法院95年第8次刑事庭會議決議參照）。經查：
（一）被告行為時刑法第302條第1項之法定刑為「5年以下有期
      徒刑、拘役或3百元以下罰金」；刑法第304條第1項之法
      定刑則為「處3年以下有期徒刑、拘役或3百元以下罰金」
      。查被告行為時，刑法分則編各罪所定罰金刑之貨幣單位
      原為銀元，修正前刑法第33條第5款規定：「罰金：1元（
      銀元）以上。」，而依罰金罰鍰提高標準條例規定，就72
      年6月26日前修正之刑法部分條文罰金數額提高2至10倍，
      其後修正者則不提高倍數，並依現行法規所定貨幣單位折
      算新臺幣條例規定，以銀元1元折算新臺幣3元；修正後刑
      法第33條第5款規定：「罰金：新臺幣1千元以上，以百元
      計算之。」，刑法第33條第5款所定罰金貨幣單位經修正
      為新臺幣後，刑法分則各罪所定罰金刑之貨幣單位亦應配
      合修正為新臺幣，為使刑法分則編各罪所定罰金之最高數
      額與刑法修正前趨於一致，乃增訂刑法施行法第1條之1：
      「中華民國94年1月7日刑法修正施行後，刑法分則編所定
      罰金之貨幣單位為新臺幣。94年1月7日刑法修正時，刑法
      分則編未修正之條文定有罰金者，自94年1月7日刑法修正
      施行後，就其所定數額提高為30倍。但72年6月26日至94
      年1月7日新增或修正之條文，就其所定數額提高為3倍。
      」；從而，刑法分則編各罪所定罰金刑之最高數額，於上
      開規定修正後並無不同，惟修正後刑法第33條第5款所定
      罰金刑最低數額，較之修正前提高，修正前刑法第33條第
      5款規定為有利於被告。
（二）刑法第28條共同正犯之條文雖經修正，然95年7月1日修正
      施行之刑法第28條係法院就共犯審認標準見解之明文化，
      非屬法律之變更，不生新舊法比較適用問題。
（三）又被告行為後，刑法業已刪除舊刑法第55條牽連犯之規定
      ，此刪除雖非犯罪構成要件之變更，但顯已影響行為人刑
      罰之法律效果（修正後原屬牽連犯之數個犯罪行為，依新
      法應數罪併罰），自屬法律有變更，依新法第2條第1項規
      定，比較新、舊法結果，仍應適用較有利於被告之行為時
      法律即舊法論以牽連犯。
（四）另依被告丁○○行為時刑法第47條及第49條之規定，倘行
      為人受軍法判處有期徒刑之刑而執行完畢後，5年內再犯
      有期徒刑以上之罪，仍不構成累犯，然依修正後刑法第47
      條及第49條之規定，上開情形則構成累犯，應加重其刑，
      比較修正前後之規定，自以修正前之規定有利於行為人。
      查被告丁○○前於92年間因違反部署職責罪，經國防部南
      部地方軍事法院於92年10月13日判處有期徒刑5月，如易
      科罰金，以銀元3佰元折算1日確定，並於92年11月6日易
      科罰金執行完畢等情，有臺灣高等法院被告前案紀錄表1
      份在卷可按，是被告丁○○係於受軍法判處有期徒刑之執
      行完畢後，5年內故意再犯本件有期徒刑以上之罪，適用
      修正前刑法之規定，當不構成累犯。
（五）據上，綜合比較之結果，本件應一體適用修正前刑法之規
      定。
三、核被告丙○○、丁○○2人所為，分別係犯刑法第302條第1
    項之之私行拘禁罪，及同法第304條強制罪。被告2人間就所
    犯前開2罪間，有犯意聯絡及行為分擔，均為共同正犯；被
    告2人所犯私行拘禁罪與強制罪間，有方法結果之牽連關係
    ，應依修正前刑法第55條之規定，論以牽連犯，並從一重之
    私行拘禁罪處斷。爰審酌分別被告丙○○、丁○○2人之素
    行（有臺灣高等法院被告前案紀錄表在卷足稽），被告2 人
    僅因債務糾紛，即以不法手段妨害被害人行動自由，並動手
    毆打被害人，甚至以熱水澆淋被害人大腿內側皮膚，拘禁被
    害人行動自由之時間、致被害人所受傷害之傷勢及驚恐，被
    告丙○○為本件犯行之始作俑者，被告丁○○毫無判斷、決
    定能力，盲目聽從被告丙○○之指示行為，及被告2人於警
    、偵訊，及本院進行準備程序時均否認犯行，直至本院審理
    時始坦承犯行之態度等一切情狀，分別量處如主文所示之刑
    。
四、末查，被告2人為本件犯罪時間係在96年4月24日以前，所犯
    之罪，經核合於中華民國96年罪犯減刑條例之減刑條件，爰
    依該條例第2條第1項第3款規定分別予以減輕其宣告刑2分之
    1，並依上開減刑條例第9條之規定，諭知易科罰金之折算標
    準。
據上論斷，應依刑事訴訟法依刑事訴訟法第299條第1項前段，刑
法第2條第1項、第28條、第302條第1項、第304條第1項，修正前
刑法第55條、第41條第1項前段，罰金罰鍰提高標準條例第1條前
段、罰金罰鍰提高標準條例第2條，現行法規所定貨幣單位折算
新臺幣條例第2條，中華民國96年罪犯減刑條例第2條第1項第3款
、第7條、第9條，判決如主文。
本案經檢察官乙○○到庭執行職務
中　　華　　民　　國　　96　　年　　12　　月　　12　　日
　　　　　　　　　刑事第十二庭審判長法　官　侯明正
                                    法  官  魏玉英
                                    法  官  程克琳
以上正本證明與原本無異
如不服本判決應於收受本判決後10日內向本院提出上訴書狀，並
應敘述具體理由。如未敘述上訴理由者，應於上訴期間屆滿後20
日內向本院補提理由書狀（均須按他造當事人之人數附繕本）「
切勿逕送上級法院」。
　　　　　　　　　　　　　　　　    書記官　曾美滋
中　　華　　民　　國　　96　　年　　12　　月　　12　　日
附錄本案論罪科刑法條
刑法第302條：
私行拘禁或以其他非法方法，剝奪人之行動自由者，處5年以下
有期徒刑、拘役或3百元以下罰金。
因而致人於死者，處無期徒刑或7年以上有期徒刑，致重傷者，
處 3 年以上 10 年以下有期徒刑。
第 1 項之未遂犯罰之。
刑法第304條：
以強暴、脅迫使人行無義務之事或妨害人行使權利者，處3年以
下有期徒刑、拘役或3百元以下罰金。
前項之未遂犯罰之。
